【裁判字號】    99,易,569
【裁判日期】    991110
【裁判案由】    違反毒品危害防制條例
【裁判全文】
臺灣雲林地方法院刑事判決               99年度易字第569號
公  訴  人  臺灣雲林地方法院檢察署檢察官
被      告  甲○○
上列被告因違反毒品危害防制條例案件，經檢察官提起公訴（99
年度毒偵字第1257號），被告就被訴事實為有罪之陳述，經本院
合議庭裁定由受命法官獨任進行簡式審判程序，判決如下：
    主  文
甲○○施用第二級毒品，累犯，處有期徒刑柒月。扣案之安非他
命吸食器壹組沒收之。
    事  實
一、甲○○前因施用毒品案件，經觀察、勒戒後，認無繼續施用
    毒品傾向，於民國93年5 月6 日釋放出所，並由臺灣雲林地
    方法院檢察署檢察官於同日以93年度毒偵字第452 號為不起
    訴處分確定。又於觀察、勒戒釋放後5 年內之94年間，因施
    用毒品案件，經本院以94年度六簡字第206 號判決，判處有
    期徒刑6 月確定。另於96、97年間，因竊盜、施用毒品等案
    件，分別經本院以96年度易字第553 號、第685 號、97年度
    訴字第651 號判決，判處有期徒刑7 月、6 月及1 年確定，
    前兩案經本院以97年度聲字第122 號裁定，定其應執行有期
    徒刑1 年，並與後案接續執行，而於98年12月16日縮刑期滿
    假釋出監，所餘刑期並交付保護管束，迄至99年1 月1 日假
    釋期滿未經撤銷，視為執行完畢。詎其仍未戒除毒癮，復基
    於施用第二級毒品甲基安非他命之犯意，於99年7 月24日上
    午10時許，在其雲林縣古坑鄉○○村○○路62巷10號住處內
    ，以將甲基安非他命置於玻璃球吸食器內，點火燒烤後吸食
    其煙霧之方式，施用第二級毒品甲基安非他命1 次。嗣於99
    年7 月24日下午4 時20分許，在南投縣竹山鎮公正巷30之6
    號土地公廟內，因涉嫌竊取廟內香油錢為警查獲，並扣得安
    非他命吸食器1 組，同日下午7 時許，徵其同意後採尿送驗
    ，檢出安非他命、甲基安非他命陽性反應，始查悉上情。
二、案經南投縣政府警察局竹山分局報告臺灣南投地方法院檢察
    署檢察官呈請臺灣高等法院檢察署檢察長令轉臺灣雲林地方
    法院檢察署檢察官偵查起訴。
    理  由
一、被告甲○○所犯係死刑、無期徒刑、最輕本刑為3 年以上有
    期徒刑以外之罪，其就被訴事實為有罪之陳述，經本院裁定
    由受命法官獨任行簡式審判程序審理，則依刑事訴訟法第27
    3 條之2 、同法第159 條第2 項之規定，證據調查不受第15
    9 條第1 項、第161 條之2 、第161 條之3 、第163 條之1
    及第164 條至第170 條規定之限制，且不適用傳聞法則有關
    限制證據能力之相關規定，合先敘明。
二、依據外國文獻之記載，施用甲基安非他命後24小時內，約有
    施用劑量之70％由尿中排出，經人體可代謝出甲基安非他命
    原態及其代謝物安非他命，而每次施用甲基安非他命20mg劑
    量後，其最長檢出時間為56至96小時，此經行政院衛生署管
    制藥品管理局於93年7 月22日，以管檢字第0930006615號函
    示在案。又氣相層析質譜儀法（GC/MS ）乃目前就藥物篩檢
    結果必須進一步確認時最常採用之確認方法，因此在良好的
    操作條件之下，以氣相層析質譜儀作藥物及其代謝物之定性
    及定量分析，幾乎不會有偽陽性反應產生，亦經行政院衛生
    署管制藥品管理局於92年6 月20日，以管檢字第0920004713
    號函示明確。經查，上揭事實，業據被告於警詢時及偵審中
    坦承不諱，且被告於99年7 月24日下午7 時許，為警採集之
    尿液，經送中山醫學大學附設醫院檢驗科藥物檢測中心，以
    氣相層析質譜分析法（即GC\MS ）檢驗結果，檢出「安非他
    命、甲基安非他命均呈陽性反應」，有竹山分局尿液真實姓
    名對照表、中山醫學大學附設醫院檢驗科藥物檢測中心尿液
    檢驗報告各1 份在卷可憑（詳99年度毒偵字第721 號卷第18
    頁、第51頁），另扣得被告所有供施用毒品之用的安非他命
    吸食器1 組，此有被告之同意搜索書、南投縣政府警察局竹
    山分局搜索扣押筆錄、扣押物品目錄表、扣押物品照片在卷
    可稽（詳99年度毒偵字第721 號卷第9 頁至第12頁、第14頁
    、第16、17頁）。是依上開函示資料，及被告尿液檢驗報告
    之檢驗結果，再佐以扣案之安非他命吸食器1 組為證，可認
    被告自白與事實相符，堪可採信。本件事證明確，被告犯行
    堪以認定。
三、按施用第二級毒品為犯罪行為，毒品危害防制條例第10條第
    2 項定有處罰明文，故施用毒品者，依前揭規定本應科以刑
    罰，惟基於刑事政策，對合於一定條件之施用者，則依同條
    例第20條、第23條之規定，施以觀察、勒戒及強制戒治之保
    安處分。現行毒品危害防制條例於92年7 月9 日修正公布，
    自93年1 月9 日施行，其中第20條、第23條將施用毒品之刑
    事處遇，區分為「初犯」及「5 年內再犯」、「5 年後再犯
    」三種情形，而依其立法理由之說明，「初犯」，經觀察、
    勒戒或強制戒治後，應為不起訴處分或不付審理之裁定；經
    觀察、勒戒或強制戒治執行完畢釋放後，「5 年內再犯」者
    ，因其再犯率甚高，原實施之觀察、勒戒及強制戒治既已無
    法收其實效，爰依法追訴或裁定交付審理；至於經觀察、勒
    戒或強制戒治執行完畢釋放後，「5 年後再犯」者，前所實
    施之觀察、勒戒或強制戒治已足以遮斷其施用毒品之毒癮，
    為期自新及協助其斷除毒癮，仍適用「初犯」規定，先施以
    觀察、勒戒或強制戒治之刑事處遇。從而依修正後之規定，
    僅限於「初犯」及「5 年後再犯」二種情形，始應先施以觀
    察、勒戒或強制戒治刑事處遇。倘被告於5 年內已再犯，經
    依法追訴處罰，縱其第3 次（或第3 次以上）再度施用毒品
    之時間，在初犯經觀察、勒戒或強制戒治執行完畢釋放5 年
    以後，仍不合於「5 年後再犯」之規定，係因其前已於「5
    年內再犯」，顯見其再犯率甚高，原實施觀察、勒戒或強制
    戒治，已無法收其實效，即應依該條例第10條追訴處罰（最
    高法院95年度第7 次刑事庭會議決議參照）。查被告前因施
    用毒品案件，經法院裁定送觀察、勒戒後，認無繼續施用毒
    品傾向，而於93年5 月6 日釋放出所，旋於94年間又因施用
    毒品，經本院以94年度六簡字第206 號判決，判處有期徒刑
    6 月確定在案，有臺灣高等法院被告前案紀錄表附卷可按，
    是被告於上開觀察、勒戒執行完畢後，曾於5 年內再犯毒品
    危害防制條例第10條之罪，並業經判刑確定，本次復行觸犯
    毒品危害防制條例第10條之罪，顯非5 年後再犯者，應逕依
    毒品危害防制條例第23條第2 項之規定追訴，並依法論科。
四、核被告所為，係犯毒品危害防制條例第10條第2 項之施用第
    二級毒品罪。被告為供施用而持有第二級毒品之數量，未有
    證據顯示達純質淨重20公克以上，是其持有第二級毒品之低
    度行為，應為其施用第二級毒品之高度行為所吸收，不另論
    罪。
五、被告有事實欄一所述之前案科刑及執行紀錄，此有臺灣高等
    法院被告前案紀錄表在卷可按，其受有期徒刑之執行完畢，
    5 年內故意再犯本件有期徒刑以上之罪，為累犯，應依刑法
    第47條第1 項規定加重其刑。
六、爰審酌被告曾因施用毒品犯行，經施以觀察、勒戒及判刑確
    定，仍繼續施用毒品不輟，無視於毒品對於自身健康之戕害
    及國家對於杜絕毒品犯罪之禁令，然其犯後坦承犯行之態度
    良好，再衡及施用毒品犯罪之人，本亦具有無法戒斷毒癮之
    病人特質，暨其自陳施用毒品之動機，係因腳截肢時感疼痛
    ，故施用毒品來減緩疼痛（詳本院卷第32頁），及其智識程
    度為國中畢業等一切情狀，量處如主文所示之刑。至公訴人
    對被告求處有期徒刑1 年，本院衡以被告前述施用毒品之動
    機，及考量施用毒品者實具有病人之特質，認該求刑猶嫌過
    重，附此敘明。
七、扣案之安非他命吸食器1 組，係被告所有供本件犯罪所用之
    物，業據被告供明在卷（詳本院卷第30頁背面），爰依刑法
    第38條第1 項第2 款規定宣告沒收之。
八、據上論斷，應依刑事訴訟法第273 條之1 第1 項、第299 條
    第1 項前段，毒品危害防制條例第10條第2 項，刑法第11條
    前段、第47條第1 項、第38條第1 項第2 款，判決如主文。
本案經檢察官乙○○到庭執行職務。
中    華    民    國    99    年    11    月    10    日
                  刑事第四庭  法  官  楊  皓  潔
以上正本證明與原本無異。
如不服本判決，應於收受本判決後10日內向本院提出上訴書狀，
並應敘述具體理由。如未敘述上訴理由者，應於上訴期間屆滿後
20日內向本院補提理由書狀（均須按他造當事人之人數附繕本）
「切勿逕送上級法院」。
                              書記官  吳  伊  婷
中    華    民    國    99    年    11    月    10    日
附錄本案論罪科刑法條：
毒品危害防制條例第10條
施用第一級毒品者，處6 月以上5 年以下有期徒刑。
施用第二級毒品者，處3 年以下有期徒刑。

司法院資訊處製作；財團法人民間司法改革基金會備份。
